臺灣臺北地方法院刑事判決　　　九十四年度易字第一五三五號
公　訴　人　臺灣臺北地方法院檢察署檢察官
被　　　告　乙○○
上列被告因妨害公務案件，經檢察官聲請以簡易判決處刑（九十
四年度偵字第一七七四號），嗣經本院受理後（九十四年度簡字
第二○五八號），認為不宜以簡易判決處刑，而改以通常程序審
理，本院判決如下：
    主  文
乙○○於公務員依法執行職務時，當場侮辱，處有期徒刑肆月，
如易科罰金，以佰元折算壹日。
    事  實
一、乙○○於民國九十四年一月十二日凌晨三時三十五分許，駕
    駛車牌號碼七Ａ—二六七七號自用小客車，行經臺北市中山
    區○○○路與民生東路口時，因疑有酒後駕車行為，為依法
    執行勤務之臺北市政府警察局中山分局中山二派出所（下稱
    中山二派出所）警員陳源輝、蔡奇縈攔檢，並要求乙○○至
    中山二派出所（址設臺北市中山區○○○路○段九十號）實
    施酒精濃度測試，詎乙○○至中山二派出所後，明知為公務
    員之陳源輝、蔡奇縈正依法執行職務，非惟拒絕配合進行酒
    精濃度測試，且基於侮辱公務員之犯意，於當日凌晨三時四
    十四分許，接續以「警察垃圾」、「爛」（檢察官聲請簡易
    判決處刑書贅載為「爛警察」）、「警察算什麼」（檢察官
    聲請簡易判決處刑書漏載）、「幹你娘」、「你娘雞巴」（
    檢察官聲請簡易判決處刑書漏載）等粗鄙言語，當場侮辱依
    法執行公務之警員陳源輝、蔡奇縈（公然侮辱罪部分均未據
    告訴）。
二、案經臺北市政府警察局中山分局報請臺灣臺北地方法院檢察
    署檢察官偵查後聲請以簡易判決處刑，本院認為不宜以簡易
    判決處刑，改以通常程序審理。
    理  由
一、訊據被告乙○○固不否認於上揭時、地口出「警察是垃圾」
    、「爛」等語，惟矢口否認有何妨害公務之犯行，辯稱：係
    員警在中山二派出所先挑釁伊，伊當時沒有喝酒，還被扣上
    兩個手銬，且伊係因不服員警沒有穿制服，也沒有識別證，
    才拒絕酒測云云。惟查：
  (一)上揭事實，業據證人即中山二派出所丁○○○○於本院審理
    時結證稱：當時我與主管陳源輝在臺北市中山區○○○路、
    民生東路口攔下被告，並請被告下車至中山二派出所實施酒
    測，一開始被告說有喝酒，願意進派出所做酒測，但是進派
    出所後被告就推託，一下說要上廁所，後來就不測了，然後
    就用臺語「幹你娘」、「垃圾」等三字經辱罵我及主管陳源
    輝，因為被告辱罵我們，所以才將被告上手銬，被告妨害公
    務譯文表是我聽蒐證錄音帶後節錄製作等語明確（見本院卷
    第二十九頁反面至第三十一頁）。
  (二)證人甲○○於本院審理時亦結證稱：當時我在中山二派出所
    慰問春安工作之民防隊員，警察帶被告進派出所進行酒測，
    被告不配合，就罵「警察算什麼」等三字經等語屬實（見本
    院卷第三十一頁至第三十二頁）。
  (三)本院九十四年十月二十一日準備程序時當庭勘驗案發當日拍
    攝之蒐證ＤＶ帶，勘驗結果如下：
    被告雙手遭銬住坐於警局辦公室，後有一便衣員警（下稱警
    員甲，其他員警因未進入畫面，故僅以「警員」代稱），站
    立於其後。
    警員甲：你喝酒別開車嘛（臺語）
    被　告：我哪有喝酒。
    警員甲：啊？你現在全身都酒味，你沒喝酒？
    警　員：你講那什麼死骨頭？
    被　告：那你來抽血啊！
    警員甲：抽血？我為什麼要給你抽血？啊你為什麼剛才不給
            他測呢？
    被　告：（發聲但無法辨識）
    警員甲：那有什麼方法是你信任的呢？
    被　告：那你現在是怎樣？（臺語）
    警　員：你現在酒後駕車哦！來派出所為什麼罵髒話？
    被　告：我沒有罵你髒話啊！
    警　員：你罵啥？你跟我說什麼？
    （畫面變黑二秒後恢復）
    被　告：你欺負我啊！你說你中華民國警察為什麼欺負我？
            （警員甲站在其後輕輕拉住被告）
    警　員：你罵我啥？
    被　告：我罵你啥？我罵你啥？中華民國警察垃圾（臺語）
            ！
    警　員：這樣就不行了。
    被　告：垃圾！垃圾！
    警　員：妨礙公務。
    被　告：妨礙公務！垃圾！
    警　員：現在是九十四年元月十二號，三點四十四分哦！
    被　告：警察垃圾！警察垃圾！我警察垃圾！（重複數次）
            我就罵你垃圾！
    警員甲：我告訴你！他叫什麼名字？先生你！
    被　告：乙○○！（轉頭朝警員甲大聲喊）
    警員甲：你侮辱公務人員這是違法的行為！
    被　告：我ＬＰ！我ＬＰ！我罵陳水扁！
    警員甲：國家元首你還侮辱？
    警　員：你罵阮？（臺語）
    被　告：我罵你一樣，要不然你怎麼樣？你怎樣？你怎樣？
            （重複數次）
    警員甲：你現在是怎麼樣？你現在是違法行為喔！我給你告
            誡！
    警　員：該怎麼樣，依法執行公務喔！
    被　告：你怎樣！
    警　員：你現在是違法行為！（數人之聲音）
    被　告：你給我罵，你給我手銬起來！銬起來怎麼樣！
    警員甲：你違法哦！我現在給你講銬起來是給你保護！（旁
            邊有人說：送法院！送法院！）
    被　告：你怎麼給我保護？你幹你娘！
    警員甲：你給我幹樵！我警察你給我幹樵？
    警　員：你還幹？
    被　告：你幹！你還幹！你‧‧‧
    警員甲：我可以給你送法院！
    被　告：你！你！你！你給我送！
    警員甲：我一定依法把你究辦！
    被　告：拜託！拜託你把我送！
    （有員警持錄音機蒐證）
    被　告：你現在是怎麼樣？（對手持錄音機之人怒問）
    警員甲：你坐好啦！
    警　員：我怎麼樣？你酒後駕車！你酒後駕車還罵阮？
    被　告：你現在是作警察就傲慢？（臺語）
    警　員：依法執行公務！
    被　告：我爛！
    警　員：你還給我罵？
    被　告：我爛！我爛！我爛！
    警　員：好，不要緊，你再罵，你盡量罵！（數人之聲音）
    被　告：我罵，我本來就罵，我幹你‧‧‧我爛！要不然你
            怎麼樣？你說嘛！
    警　員：把你送法院！把你送法院！
    警員甲：怎麼走就怎麼走。
    被　告：你有膽把我送法院，我明天跪在你面前！！
    警　員：你不要到時候後悔，現在是給你好言相勸。
    被　告：我後悔我是‧‧‧好！好！拜託拜託你給人幹！
    警　員：你儘量難聽的都唸出來！
    被　告：好！我唸出來可以吧！你給人幹可以吧！
    警　員：好你儘量難聽都唸出來！
    警員甲：就跟你講你這是違法的行為！
    警　員：你為什麼罵警察？
    被　告：我罵警察！我罵一個爛！警察啥肖？（臺語）警察
            啥肖啦（臺語）！警察算什麼啦？
    警　員：你很歹（臺語）哦！知道嗎？
    被　告：我本來就很歹（臺語）！是怎麼樣？
    警　員：你怎麼可以罵警察？
    被　告：警察是啥肖？（臺語）警察是‧‧‧幹！
    警　員：你為什麼酒後拒測？
    被　告：我‧‧‧我拒測是罰錢怎麼樣？
    警員甲：對啦！違規就算了！你....
    被　告：你為什麼給我銬！
    警　員：你為你給我番啊！你罵我啊！
    警員甲：你不能挑戰公權力！
    被  告：你‧‧‧（腳抬起）
    警員甲：你腳不要隨便給我動，這是攻擊行為。
    被　告：你不要給我亂來，你給我銬手銬。幹你娘！
    警員甲：你現在是怎樣？你現在是怎樣？我給你亂來？你敢
            給警察幹樵，你還有什麼事情作不出來？
    被　告：要不然你是要怎麼樣？我人在這裡，你要怎麼樣？
    警員甲：你還有什麼事情作不出來？
    被　告：啊你就這樣搖擺喔！
    警員甲：啊！阿舅你怎麼這樣！你還更搖擺！‧‧‧
    被　告：你還搖擺！幹你娘‧‧‧
    警員甲：你還給我幹樵！我你幹樵的起？
    被　告：要不然你怎麼樣？要不然你怎麼樣？
    警員甲：我你幹樵的起？
    被　告：要不然你打我啊！？
    警員甲：我不會打你，我辦你就好了！
    警　員：移送！
    被　告：移送啊！拜託！
    警員甲：免你拜託！我一定會這樣做！好吧！再拿出來，銬
            在椅子上！（對其他人說）
    被　告：你為什麼銬我？
    警員甲：因為你的行為，現在有攻擊行為，所以我依警械使
            用條例，用戒具給你保護。
    被　告：ＯＫ！ＯＫ！你爛啦！你幹你娘！你中華民國的警
            察‧‧‧
    警員甲：我跟你講警察都敢幹樵，還有什麼事情不敢‧‧‧
            （伸手取手銬）
    被　告：警察是啥肖啦！
    警員甲：對啊！警察是公權力！你啥肖啊？是公權力！（屈
            身將被告銬在椅子上）
    被　告：我爛！幹！警察有啥肖！警察有啥肖啦！不然你打
            死我啊？
    警　員：警察會給你送法院。
    被　告：我爛！什麼‧‧‧給我出來‧‧‧你娘雞巴，警察
            是啥肖？中華民國警察這樣喔，幹！笑死人！你給
            我拔起來喔！你給我拔起來喔！我不是現行犯喔！
            你給我拔起來！（對正在將被告雙手銬在椅子上的
            警員甲講）
    警　員：你現在是現行犯。你懂不懂法律嘛？現在跟你講也
            ‧‧‧
    警員甲：我現在來講他的權利，涉及案由（面對鏡頭指被告
            ），你現在涉及妨礙公務以及酒後駕車，我現在宣
            告你的權利，你有權保持緘默，無需違背自己本意
            作為陳述，可以請調紀錄、辯護人到場，並可以請
            求調查對你有利的證據，來！他的證件給我（將一
            副手銬放在桌上，看錶），現在時間是民國九十四
            年一月十二號，凌晨三點五十分，先生，我再次告
            知你的案由與權利。
    被　告：你不要說這個！警察可以打人、可以殺人、警察可
            以打人喔！（對鏡頭說）
    警員甲：你比我還壞！
    被　告：我爛啦！
    警員甲：（看被告證件）這個乙○○先生！三十六年五月三
            十一‧‧‧（誦唸被告證件上之資料），現在給你
            告知到。
    被　告：警察不要沒事念這些啦，沒效啦！警察可以這樣隨
            便殺人放火（警員甲拿手銬繼續將被告銬在椅子上
            ，用左手環抱被告之前胸以作為控制）來這樣看看
            啦！沒關係啊！就講講看啊！
    警　員：佐證人、目擊證人！
    被　告：目擊證人是誰啊！？你找來啊！你給我銬這樣！Ｏ
            Ｋ！‧‧‧我們來ㄍㄚ（四聲）（臺語）看看！不
            要緊啊！兩個手銬？！兩個手銬是重刑犯喔！
    警　員：為了你的安全。
    被　告：少來！免免免！我自己保護自己。保護我自己！
    警　員：那個權利問題我們也並顧。
    被　告：少來！中華民國警察都這樣講！幹！你給我銬兩個
            手銬，給我記住！（警察在旁交談）你的什麼我都
            看到‧‧‧什麼都沒有事情啦！你們哪一個我記得
            都很清楚。你給我銬兩個手銬！
    （二十三分二十八秒結束）
    上開勘驗結果核與證人蔡奇縈、甲○○上開證述互核相符。
  (四)此外，復有證人丁○○○○製作被告妨害公務譯文表、臺北
    市政府警察局北市警交大字第ＡＣＶ四六四二五六號舉發違
    反道路交通管理事件通知單在卷足資佐證（見臺灣臺北地方
    法院檢察署九十四年度偵字第一七七四號偵查卷第十七頁、
    第十八頁），堪證被告前揭所辯，殊無可採。本案事證明確
    ，被告妨害公務之犯行洵堪認定，應依法論科。
  (五)至於檢察官另聲請傳喚當時在場之證人陳源輝警員、黃正松
    、江朝金，惟被告前揭妨害公務之事實，業經證人丁○○○○、甲○○證述綦詳，本案事證已明，本院認無再予傳喚之
    必要；另被告聲請傳喚證人丙○○，欲證明其當時未飲酒，
    且員警係穿便服，在快速道路攔檢，然此與本案爭點無涉，
    本院認無予以傳喚之必要，併此敘明。
二、核被告所為，係犯刑法第一百四十條第一項之侮辱公務員罪
    。被告於陳源輝、丁○○○○依法對其進行呼氣酒精濃度測
    試之公務之際，接續以穢語當場辱罵，核其上開多次對於公
    務員依法執行職務時，當場侮辱公務員之犯行，係基於同一
    侮辱公務員之犯意下所為接續行為，且係侵害同一法益，各
    行為間之獨立性極為薄弱，依一般社會健全觀念，在時間差
    距上難以強行分開，在刑法評價上，以視為數個舉動之接續
    施行，合為包括之一行為予以評價，較為合理（最高法院八
    十六年臺上字第三二九五號判例參照），故應以接續犯論以
    侮辱公務員之單純一罪。又刑法一百四十條第一項前段之侮
    辱公務員罪所處罰者，均係妨害國家公權力行使，其被害法
    益為國家，並非公務員個人，故本案雖有二名執行公務之公
    務員遭被告當場侮辱，惟被害之國家法益仍屬單一，並無侵
    害數個法益之情事，僅應成立一侮辱公務員罪。爰審酌被告
    明知員警係依法執行職務，竟以穢語辱罵員警，犯行影響公
    權力之執行非輕，且犯罪後未能深刻反省事件始末及坦承過
    錯，猶飾詞圖卸，毫無悔意，足見其守法觀念薄弱，並其犯
    罪之動機、目的、智識程度等一切情狀，量處如主文所示之
    刑，並諭知易科罰金之折算標準，以示懲儆。蒞庭檢察官於
    論告時具體求處被告有期徒刑六月，固非無見，惟本院斟酌
    前情，認上開量刑已屬妥適，附此敘明。
據上論斷，應依刑事訴訟法第四百五十二條、第二百九十九條第
一項前段，刑法第一百四十條第一項、第四十一條第一項前段，
罰金罰鍰提高標準條例第一條前段、第二條，判決如主文。
本案經檢察官王鑫健到庭執行職務
中    華    民    國  九十四  年   十二   月  二十六  日
                          臺灣臺北地方法院刑事第十四庭
                              審判長法  官  吳靜怡
                                    法  官  李家慧
                                    法  官  孫萍萍
以上正本證明與原本無異。
如不服本判決，應於判決送達後十日內，向本院提出上訴狀。
                                    書記官  張汝琪
中    華    民    國  九十四  年   十二   月  二十六  日
附錄本案論罪科刑法條全文：
中華民國刑法第一百四十條第一項
於公務員依法執行職務時，當場侮辱，或對於其依法執行之職務
公然侮辱者，處六月以下有期徒刑、拘役或一百元以下罰金。
